臺灣臺中地方法院民事判決
110年度訴字第2573號
原      告  林秋香  
訴訟代理人  廖怡婷律師
被      告  俞秀霞  

訴訟代理人  許儱淳律師
上當事人間損害賠償事件，本院於民國111年7月13日言詞辯論終
結，判決如下：
    主      文
被告應給付原告新臺幣玖拾參萬壹仟元及自民國110年10月9日起
至清償日止，按週年利率百分之五計算之利息。
原告其餘之訴駁回。
訴訟費用由被告負擔十分之四，餘由原告負擔。
本判決於原告以新臺幣參拾壹萬元供擔保後，得假執行；但被告
如以新臺幣玖拾參萬壹仟元為原告預供擔保，得免為假執行。
原告其餘假執行之聲請駁回。
    事實及理由
一、原告起訴主張：
　㈠原告為門牌號碼臺中市○區○○○路0段000號8樓之6（下稱系爭
    房屋）之所有權人，被告為門牌號碼臺中市○區○○○路0段000
    號9樓之6連通9樓之7（下合稱9樓房屋）之所有權人。被告
    於民國110年4月28日前曾委託他人進入9樓房屋裝潢施工，9
    樓房屋於110年4月28日上午或因水龍頭未關或其他原因而積
    滿大量自來水，並陸續自9樓房屋滲入其下一層天花板即原
    告所有系爭房屋，致系爭房屋之主臥室、客房、書房、衣櫃
    、浴室等之天花板大量滲水（下稱系爭事件）。原告於110
    年4月28日8時許發現上情，即經由系爭房屋與9樓房屋所屬
    鄉林雲頂社區（下稱雲頂社區）所設「鄉林雲頂管理委員會
    」（下稱管委會）委任居之友公寓大廈管理維護股份有限公
    司（下稱居之友公司）所指派之社區經理即訴外人李娉娟通
    知被告迅予處理，被告卻遲至當日16時許，始請裝潢公司人
    員處理，已延誤7小時許，致原告損失擴大，受有天花板、
    衣櫃、地板、衣物等嚴重損害，並有發霉、腐爛、地板變形
    、水痕或滴水、油漆剝落等情形，居住品質嚴重下降，精神
    受有損害且情節重大。
　㈡原告以臺中法院郵局1038號存證信函催告被告回復原狀或損
    害賠償，被告置之不理，並委託律師以民權路郵局935號存
    證信函推卸責任，爰依公寓大廈管理條例第10條第1項、民
    法第184條第1項、第195條第1項之規定，請求被告賠償拆除
    、清運及修復費用新臺幣（下同）1,297,800元、衣物損失8
    2萬、非財產上損害20萬元，計2,317,800元。
　㈢聲明：被告應給付原告2,317,800元，及自起訴狀繕本送達翌
    日起至清償日止，按年息5%計算之利息；願供擔保請准宣告
    假執行。
二、被告辯稱：
　㈠雲頂社區於88年10月間建築完成，被告於109年間委請他人裝
    修，以維護9樓房屋居住安全，109年8月下旬裝修竣工迄今
    均未使用居住，呈閒置狀態，室內亦無居住、用水及用電情
    狀。9樓房屋於110年4月10日至110年6月8日使用水表度數9
    樓之6為1度、9樓之7為0度，即僅使用1000公升水，可知9樓
    房屋於110年4月28日系爭事件發生時，並無任何水龍頭未關
    ，致漏水長達8小時之情，原告指稱被告於系爭事件前委託
    裝潢施工、水龍頭未關等均屬無稽。
　㈡被告於系爭事件發生當時人在日本，經輾轉聯繫訴外人陳坤
    彰請鎖匠到場將9樓房屋大門開鎖，原告、李娉娟及陳坤彰
    於開鎖後一同進入探查，發現9樓房屋洗手間地板排水孔持
    續湧出污水，據此推斷積水成因為雲頂社區住戶共用之排水
    主幹管（下稱排水主幹管）於8樓樓層區間阻塞，主幹管內
    污水停滯累積後，循9樓房屋洗手間「地板排水管」（即排
    水支管，下稱地排）倒灌入內，再溢入9樓房屋客廳、臥室
    等處，並自9樓房屋樓地板向下滲入系爭房屋。李娉娟委請
    之水管疏通人員於當日20時許到場，使用電動疏通器自9樓
    房屋洗手間之地板排水孔進入地排管道，持續延伸10餘公尺
    ，始達排水主幹管阻塞處，再抽吸取出毛髮等阻塞物，9樓
    房屋洗手間地排倒灌情況立即大幅改善解除；9樓房屋倒灌
    疏通未久，雲頂社區門牌號碼臺中市○區○○○路0段000號8樓
    之7住戶隨即通報其廚房與洗手間地排冒出污水倒灌，李娉
    娟、陳坤彰及水管疏通人員立即轉往勘查並以相同方式協助
    疏通，系爭事件係肇因於管委會對排水主幹管修繕維護事項
    涉有疏虞。被告同為系爭事件受災住戶，否認涉有侵權行為
    ，並否認原告所稱各項損害及損害裝修賠償金額。
  ㈢答辯聲明：原告之訴駁回；如受不利判決，願供擔保請准宣
    告免為假執行。
三、兩造不爭執與爭執之事項（見本院卷第539-541頁，並依訴
    訟資料修改部分文字）：
  ㈠兩造不爭執之事項：
  ⒈原告為系爭房屋之所有權人；被告為9樓房屋之所有權人。
  ⒉系爭房屋與9樓房屋所屬之雲頂社區設有管委會，雲頂社區管
    委會委任居之友公司執行雲頂社區建築物管理維護事務，居
    之友公司指派李娉娟擔任雲頂社區社區經理，任職期間自10
    9年6月至110年9月。
  ⒊李娉娟於110年4月28日接獲原告電話通知稱系爭房屋漏水，
    李娉娟遂至系爭房屋查看確有漏水情形，以電話通知當時人
    在國外的被告，請被告派人處理，被告透過友人通知陳坤彰
    於同日16：30~17：00期間協同鎖匠抵達雲頂社區，與原告
    及李娉娟一同前往9樓房屋，將9樓房屋側門（位於9E）開鎖
    後入內，發現地板有積水（李娉娟拍攝9樓房屋地板積水照
    片如原證三編號1-4），9樓房屋之積水滲入樓地板，向下滲
    入系爭房屋，系爭房屋天花板有滴水狀況（系爭房屋天花板
    滴水及以水桶接漏水情形由原告攝影如原證四：原告所有系
    爭8樓之6房屋內漏滲水錄影檔案所示）。（原告何時以電話
    通知李娉娟，李娉娟何時通知被告兩造有爭執）。
  ⒋原告於110年4月28日15時許關閉9樓房屋之制水閥，陳坤彰抵
    達前9樓房屋之制水閥已關閉，原告當日進入9樓房屋時並未
    看到水龍頭有出水情形。陳坤彰另通知陳幸琳於同日17時許
    抵達9樓房屋與陳坤彰共同清理屋內積水（清理9樓房屋積水
    情形由李娉娟攝影如原證四：被告所有系爭9樓之6房屋內積
    水錄影檔案所示）。
  ⒌陳坤彰、陳幸琳於9樓房屋清理積水時，於同日18時許發現9
    樓房屋浴室排水孔冒出污水，陳坤彰以電話通知李娉娟聯絡
    雲頂社區配合之廠商「一同環保企業社」指派張壹島、邱毅
    鎧前往9樓房屋疏通水管。張壹島及邱毅鎧以電動通管器自9
    樓房屋浴室地板排水孔放入，但通管器遭「排水管存水彎」
    阻礙無法深入；其後改由9樓房屋浴室洗手台排水孔進行疏
    通，通管器深入疏通之長度約如本院民事第八法庭長度，遇
    阻塞物時以勾推方式將阻塞物勾取出或向下推，疏通人員有
    自9樓房屋浴室洗手台水管勾出毛髮等阻塞物（疏通9樓房屋
    水管情形由陳幸琳拍照及攝影如被證一地排倒灌及疏通錄影
    檔案及被證二照片所示），嗣9樓房屋浴室地板積水即消退
    。9樓房屋浴室地板積水消退後不久，同棟門牌號碼8樓之7
    （8F）住戶向管委會通報浴室及廚房地板排水孔冒出污水，
    李娉娟隨即指示張壹島及邱毅鎧轉往8樓之7房屋進行疏通，
    陳坤彰亦隨同前往8樓之7房屋查看，8樓之7房屋浴室及廚房
    地板冒水並夾雜有黑色不明物體，張壹島及邱毅鎧由8樓之7
    房屋廚房地排無法疏通，改由浴室地排疏通水管完成。管委
    會因上述疏通水管工作以現金支付修繕費5,000元，由李娉
    娟製作修繕費支出傳票，「一同環保企業社」開立同額免用
    統一發票收據（支出傳票及收據見本院卷第271頁）。
　⒍原告於110年5月3日寄臺中法院郵局1038號存證信函與被告（
    原證五）；被告於110年6月7日委由律師以民權路郵局935號
    存證信函回覆原告（原證六）。
　⒎兩造對他造提出證物形式上真正均不爭執。　
  ㈡兩造爭執之事項：
  ⒈被告就9樓房屋於110年4月28日因地板積水向下滲漏至系爭房
    屋所致原告之損害，是否構成因故意或過失，不法侵害原告
    財產權及居住安寧人格法益之侵權行為？
  ⒉原告依公寓大廈管理條例第10條第1項、民法第184條第1項、
    民法第195條第1項前段，請求被告賠償系爭房屋拆除清運修
    復費用1,297,800元、衣物損失82萬元、非財產損害20萬元
    ，有無理由？
四、法院之判斷：
  ㈠被告就9樓房屋有怠於履行管理維護義務之過失：
  ⒈系爭房屋於110年4月28日上午即發生天花板滴水情形，至當
    日下午16：30~17：00間，被告委託陳坤彰偕同鎖匠及原告
    、李娉娟一同開鎖後入內，發現9樓房屋地板有積水等事實
    ，業據證人李娉娟到庭證稱：當日早上9點上班接到原告電
    話表示房屋漏水，伊到原告房屋查看確實有漏水情形即拍照
    並通知被告，請被告派人處理，當日下午4點陳坤彰帶著鎖
    匠來開門，伊與原告一同進入，9樓房屋裡面都是水…無法看
    出冒水的地方（本院卷第276-277頁）；證人陳坤彰證稱：
    被告朋友通知伊，伊到現場約4點半到5點間，請鎖匠開側門
    ，開門後下面有積水…當天有到原告房屋內查看，有看到天
    花板滴水等語（本院卷第280頁、第282頁），並有原告提出
    之原證三照片編號1-4、編號5-11（本院卷第33-53頁）、原
    證四錄影光碟「原告所有系爭8樓之6房屋內漏滲水錄影檔案
    」等件為證，且為被告所不爭執（不爭執事項⒊）。依本院
    上開調查證據之結果：系爭房屋於110年4月28日上午即發生
    天板滴水情形，而地板之積水累積至滲漏往下層房屋通常亦
    需經過相當時間，據此可合理推知9樓房屋之地板積水現象
    ，必定於當日上午9點前之相當時間即已存在，而該積水現
    象直至當日下午4-5點間證人陳坤彰受託抵達9樓房屋處理積
    水後方獲得排除，即9樓房屋之地板積水現象當日持續至少7
    小時以上，且系爭房屋於上開積水未排除之期間內均持續因
    9樓房屋積水向下滲漏而發生天花板滴水情事，均可認定。
　⒉按侵權行為損害賠償責任，須以故意或過失不法侵害他人之
    權利為要件，而過失之有無，應以是否怠於注意義務為斷，
    若怠於此種注意，即得謂之有過失，被害人得依侵權行為法
    則請求賠償損害（最高法院86年度台上字第3626號判決意旨
    參照）。民法上所謂過失，以其欠缺注意之程度為標準，可
    分為抽象輕過失、具體輕過失及重大過失三種。而侵權行為
    損害賠償責任之行為人所必須具有主觀要件中之「過失」，
    係以行為人是否已盡善良管理人之注意義務（即依交易上一
    般觀念，認為有相當知識經驗及誠意之人應盡之注意）為認
    定之標準。又專有部分、約定專用部分之修繕、管理、維護
    ，由各該區分所有權人或約定專用部分之使用人為之，並負
    擔其費用，公寓大廈管理條例第10條第1項有明文規定。本
    件9樓房屋為雲頂社區之區分所有建物，屬被告之專有部分
    ，有9樓房屋之建物登記第二類謄本在卷可憑（本院卷第27
    、29頁），則9樓房屋之修繕、管理、維護義務應由被告負
    擔。而公寓大廈之區分所有建物如發生大量積水未適時排除
    時，將產生積水滲漏至下層房屋造成損害之情形，為一般具
    有相當知識經驗之人均能認識，被告為具有正常知識經驗之
    成年人，對於上述社會事實及生活經驗亦應有所認識。本件
    9樓房屋發生系爭事件，積水未排除之時間長達數小時，被
    告既對9樓房屋負有管理、維護之義務，該義務之履行自應
    包括被告於9樓房屋發生積水現象時應儘速、適時排除積水
    ，避免積水滲漏造成他人損害；且被告所負此項管理、維護
    義務，不應因積水之來源是否可歸責於被告而有區別，縱積
    水之來源非可歸責於被告，被告仍應就9樓房屋發生大量積
    水現象迅予排除，非可坐視不管，任令積水累積滲漏造成損
    害；另被告縱未實際居住於9樓房屋，亦不能解免其對9樓房
    屋應負之管理維護義務，則被告於系爭事件發生時是否身在
    國內，亦不影響本院對於被告應負上開義務之判斷。被告雖
    對原告通知證人李娉娟系爭房屋漏水及證人李娉娟通知被告
    之時間有所爭執，惟證人李娉娟於110年4月28日上午9點上
    班時即接獲原告通知系爭房屋漏水並到場查看確認無誤等情
    ，已據證人李娉娟到庭證述明確，如前所述，證人李娉娟並
    依法具結以擔保其證詞之可信性，其所述自屬可信。而證人
    李娉娟為居之友公司指派擔任雲頂社區之社區經理，其既於
    當日上午9時即接獲系爭房屋漏水通知並到場查看確認無言
    誤，衡情證人李娉娟自當本其職務即時與被告取得聯繫，要
    無無故稽延通知之理，則被告於接獲通知後，經輾轉聯繫，
    始由證人陳坤彰於當日下午4-5點許抵達9樓房屋處理屋內積
    水，使系爭房屋於上開期間內均處在天花板滲漏滴水之客觀
    狀況，堪認被告確有怠於適時排除9樓房屋積水之情事，準
    此，被告對9樓房屋之管理、維護有未盡善良管理人注意之
    過失，應堪認定。
　㈡被告之過失行為與原告所受損害間有因果關係：
　　原告主張因9樓房屋積水滲漏至系爭房屋，使系爭房屋之主
    臥室、客房、書房、衣櫃、浴室之天板大量滲水，造成天 
    花板、衣櫃、地板及衣服物品受損等事實，業據提出原證三
    照片、原證四錄影光碟、原證七工程報價單、原證八衣物求
    償清單等件為證（本院卷第33-175頁、第187-189頁），且
    被告對原告所提上開證物形式上真正均不爭執（不爭執事項
    ⒎）。而系爭房屋因系爭事件致天花板持續滴水數小時，並
    向下滴落至客臥房間、浴室、衣櫃及地板，造成系爭房屋之
    天花板產生發霉、腐爛；木作衣櫃因滲水導致變形、漆面變
    色；地板因滲水導致變形、翹起不平，以上皆需拆除重作；
    牆面油漆也因此受損、變色需重新粉刷；電線電路部分，因
    滲水恐有安全疑慮，亦須重新拉線更新等情，有原告提出之
    原證九元華實業股份有限公司報價說明書為憑（本院卷第24
    1頁），該書證之形式上真正亦為被告所不爭執（不爭執事
    項⒎），且原告提出之原證三、四與原證七、九所示損害情
    形互核相符，堪信報價單及報價說明書上所載受損項目屬實
    ；另原告放置於系爭房屋內之衣服物品，因遭水滴落淋濕受
    潮而受損，亦符合一般人之生活經驗，是堪認原告主張受有
    上述損害與被告之過失行為間均具有相當因果關係，原告據
    以依侵權行為之法律關係請求被告賠償，核屬有據。 
  ㈢原告請求賠償之項目及金額：
  ⒈拆除清運修復費用：
　⑴不法毀損他人之物者，被害人得請求賠償其物因毀損所減少
    之價額，民法第196條定有明文。依民法第196條請求賠償物
    被毀損所減少之價額，得以修復費用為估定之標準，但以必
    要者為限（如修理材料以新品換舊品，應予折舊）（最高法
    院77年度第9次民事庭會議決議參照）；損害賠償之目的，
    在於填補債權人所受之損害，債務人所應賠償或回復者，並
    非原來之狀態，而係應有狀態，故應將物之折舊等因素考慮
    在內（最高法院105年度台上字第2131號判決意旨參照）。
　⑵系爭房屋之拆除、清運、修復費用中，關於修復天花板、衣
    櫃、地板、油漆及電線電路之材料更新部分，係以新材料更
    換被損之舊材料，依據前揭說明，即應予折舊，而天花板、
    地板等裝潢及衣櫃，均屬房屋之附屬設備，依行政院頒「固
    定資產耐用年數表」及「固定資產折舊率表」所定，房屋之
    附屬設備，其耐用年數為10年，依定率遞減法每年折舊206/
    1000，最後一年之折舊額，加歷年折舊累計額，其總和不得
    超過該資產成本原額之9/10。查：系爭房屋建築完成日期為
    88年10月20日、原告於90年7月19日以買賣為登記原因取得
    所有權，有原告提出之建物登記第二類謄本可憑（本院卷第
    31頁），則自原告取得系爭房屋所有權至系爭事件發生之11
    0年4月28日止，系爭房屋之附屬設備已使用逾10年，則關於
    修復費用中材料更新部分45萬元（計算式：65,000元＋96,00
    0元＋95,000元＋88,000元＋8,000元＋5,000元＝450,000元），
    應扣除折舊額，扣除後之金額為45,000元【450,000元×（1－
    9/10）＝45,000元】，其餘拆除費用238,000元、清運費用54
    ,000元及修復費用中之工資部分494,000元，不生折舊問題
    ，故本件系爭房屋之拆除、清運及修復費用合計為831,000
    元（計算式：拆除238,000元＋清運54,000元＋修復工資494,0
    00元＋修復材料45,000元＝831,000元）。
　⒉衣物損失：
　⑴當事人已證明受有損害而不能證明其數額或證明顯有重大困
    難者，法院應審酌一切情況，依所得心證定其數額，民事訴
    訟法第222條第2項定有明文。
　⑵原告主張衣服物品遭淋濕受損，業據提出原證三照片及原證
    八求償明細表為憑，惟未據提出購買單據之資料，本院無從
    認定受損衣、物之購買時間及購買價格，衡酌原告因系爭突
    發事件而受有損害，事前無法預見而預先整理、保存各項原
    始購買單據，致無法於訴訟中提出完整之受損證明，如強令
    原告提出，實有重大困難，為公平計，法院自得依上開規定
    ，並審酌卷內事證，循經驗法則及論理法則，以自由心證認
    定原告所受損害數額。本院依原告所陳報之衣服、寢具、帽
    子、皮包、音響等財物之損害品項，參衡一般家庭通常所備
    上述物品之品項、數量及通常之價值，並審酌上述物品之使
    用年限均屬短暫，原告主張受損之衣、物應均已逾使用年限
    等一切情狀，定原告此部分所受損害額為100,000元。
　⒊非財產上之損害：
　⑴按不法侵害他人之身體、健康、名譽、自由、信用、隱私、
 　 貞操，或不法侵害其他人格法益而情節重大者，被害人雖非
 　 財產上之損害，亦得請求賠償相當之金額，民法第195條第1
 　 項前段規定甚明。而該項所稱「其他人格法益」，包含居住
 　 安寧之人格利益（最高法院92年度台上字第164號判決意旨
 　 參照）。
　⑵原告以系爭事件造成原告居住品質嚴重下降，精神受有損害
    且情節重大，請求被告賠償非財產上之損害20萬元，查：系
    爭事件為偶然突發之事件，並非9樓房屋有長期滲漏之情事
    ，且9樓房屋之積水於事發當日下午即予排除，侵害行為已
    經終止，原告雖因而受有財產上之損害，惟其已延工修繕並
    據以向被告提起本訴請求賠償，尚難認原告之居住安寧人格
    法益因系爭事件而遭受侵害且情節重大，與前開法條所定要
    件不合。準此，原告依民法第195條第1項之規定請求被告賠
    償非財產上之損害，尚屬無據，不應准許。　
　⒋以上，原告因系爭事件得向被告請求賠償之數額合計為931,0
    00元（計算式：拆除清運修復費用831,000元＋衣物損失100,
    000元＝931,000元）。
五、給付有確定期限者，債務人自期限屆滿時起，負遲延責任。
    給付無確定期限者，債務人於債權人得請求給付時，經其催
    告而未為給付，自受催告時起，負遲延責任。又遲延之債務
    ，以支付金錢為標的者，債權人得請求依法定利率計算之遲
    延利息。但約定利率較高者，仍從其約定利率；應付利息之
    債務，其利率未經約定，亦無法律可據者，週年利率為5%，
    民法第229條第1、2項、第233條第1項及第203條分別定有明
    文。原告對被告之侵權行為損害賠償債權，核屬無確定期限
    之給付，經原告起訴並送達訴狀，被告迄未給付，依法應負
    遲延責任，從而，原告請求被告給付自起訴狀繕本送達翌日
    起算之法定遲延利息，亦無不合。
六、綜上所述，原告依侵權行為之法律關係，請求被告給付931,
    000元及自起訴狀繕本送達（本院卷第207頁）翌日即110年1
    0月9日起至清償日止，按週年利率5%計算之利息，為有理由
    ，應予准許，原告其餘請求則無理由，應予駁回。
七、兩造均陳明願供擔保聲請宣告假執行及免為假執行，就原告
    勝訴部分，經核均無不合，爰分別酌定相當擔保金額宣告之
    ；至原告敗訴部分，其假行之聲請因訴之駁回而失其依據，
    應併予駁回。
八、本件判決之基礎已為明確，兩造其餘攻擊、防禦方法及提出
    之證據，經核均與判決之結果不生影響，爰不逐一論駁，附
    此敘明。
九、訴訟費用負擔之依據：民事訴訟法第79條。　　
中　　華　　民　　國　　111 　年　　8 　　月　　10　　日
                  民事第五庭  法  官  陳文爵
正本係照原本作成。
如對本判決上訴，須於判決送達後20日內向本院提出上訴狀。如
委任律師提起上訴者，應一併繳納上訴審裁判費。
中　　華　　民　　國　　111 　年　　8 　　月　　10　　日
                              書記官  楊玉華